【裁判字號】    97,台抗,806
【裁判日期】    971211
【裁判案由】    聲請假扣押
【裁判全文】
最高法院民事裁定              九十七年度台抗字第八○六號
再 抗告 人  乙○○
訴訟代理人  周滄賢律師
上列再抗告人因與甲○○間聲請假扣押事件，對於中華民國九十
七年八月二十六日台灣高等法院裁定（九十七年度抗字第一三七
四號），提起再抗告，本院裁定如下：
    主  文
再抗告駁回。
再抗告訴訟費用由再抗告人負擔。
   理  由
按請求及假扣押之原因應釋明之；前項釋明如有不足，而債權人
陳明願供擔保或法院認為適當者，法院得定相當之擔保，命供擔
保後為假扣押，民事訴訟法第五百二十六條第一項、第二項分別
定有明文。故債權人聲請假扣押應就其請求及假扣押之原因加以
釋明，兩者缺一不可。該項釋明如有不足而債權人陳明願供擔保
或法院認為適當者，法院始得定相當之擔保，命供擔保後為假扣
押。若債權人就其請求及假扣押之原因有一項未予釋明，法院即
不得為命供擔保後假扣押之裁定。此所謂請求之原因，係指債權
人金錢請求或得易為金錢請求之發生緣由（民事訴訟法第五百二
十二條第一項），而假扣押之原因，則指有日後不能強制執行或
甚難執行之虞（同法第五百二十三條第一項）而言。本件再抗告
人即債權人主張第三人即債務人楊娉婷積欠伊鉅額債務，經伊於
其他債權人對債務人之強制執行事件聲請參與分配，仍有新台幣
（下同）五百四十三萬四千九百十五元債權未受清償，楊娉婷對
相對人有剩餘財產分配請求權，伊得代位其行使，詎相對人與楊
娉婷辦妥離婚登記後，竟遷離住處，音訊全無，且據附近鄰居告
知有處分資產之行為，伊預備代位楊娉婷對相對人行使前開剩餘
財產分配請求權，將來恐有不能強制執行或甚難執行之虞等語，
提出台灣台北地方法院（下稱台北地院）民事執行處函及所附強
制執行事件分配表暨楊娉婷戶籍謄本，向台北地院陳明願供擔保
，聲請對相對人為假扣押。依首揭說明，再抗告人所提民事執行
處函及分配表、戶籍謄本等件，充其量僅能釋明其請求之原因，
對於假扣押之原因並未有所釋明。台北地院遽行裁定諭知相對人
供擔保之金額後准為假扣押，於法即有未合。相對人不服向原法
院提起抗告，原法院將台北地院裁定廢棄，駁回再抗告人之聲請
，經核於法並無不合。至原法院認定再抗告人未釋明者為假扣押
所欲保全之請求，固與前述再抗告人未釋明假扣押之原因有所不
同，惟不論原法院該項認定當否，均與裁定結果不生影響。再抗
告人執以聲明廢棄原裁定，自難認為有理由。
據上論結，本件再抗告為無理由。依民事訴訟法第四百九十五條
之一第二項、第四百八十一條、第四百四十九條第一項、第九十
五條、第七十八條，裁定如主文。
中    華    民    國  九十七  年   十二   月   十一   日
                      最高法院民事第四庭
                          審判長法官  許  朝  雄
                                法官  陳  淑  敏
                                法官  鄭  玉  山
                                法官  黃  義  豐
                                法官  袁  靜  文
      本件正本證明與原本無異
                                      書  記  官
中    華    民    國  九十七  年   十二   月  二十二  日
                                                      K


司法院資訊處製作；財團法人民間司法改革基金會備份。
